臺灣高等法院高雄分院民事判決　九十三年度上易字第一二一號
　　　上　訴　人　丙○○
　　　被上訴人　　乙○○
　　　　　　　　　甲○○
　　　共　　　同
　　　訴訟代理人　謝信義律師
當事人間請求給付酬金事件，上訴人對於民國九十三年四月二十一日臺灣屏東地方法
院九十二年度訴字第七八二號第一審判決提起上訴，本院於九十三年八月十一日言詞
辯論終結，判決如下：
    主   　 文
上訴駁回。
第二審訴訟費用由上訴人負擔。
    事實及理由
一、上訴人主張：被上訴人因其債務人積欠新台幣（下同）三百多萬元，經多次催討
    未果，被上訴人遂於民國八十六年六月底，在上訴人位於屏東市○○路五八之十
    號加水站內，要求上訴人代為討回上開欠款，上訴人即表示如能討回欠款，希望
    被上訴人能給付八十萬元作為酬金，被上訴人當場應允，嗣上訴人即持被上訴人
    所交付之債權憑證等文件找代書辦理，未久，被上訴人上開欠款即獲全數清償，
    惟被上訴人卻只給付三千六百元，經上訴人多次索討酬金八十萬元，被上訴人均
    置之不理等情，爰依兩造間委任契約之法律關係，求為命被上訴人給付八十萬元
    ，及自起訴狀繕本送達翌日起，至清償日止，按週年利率百分之五計算之利息之
    判決。原審為上訴人敗訴判決。上訴人於本院聲明：(一)原判決廢棄。(二)被上訴人
    應給付上訴人八十萬元，及自起訴狀繕本送達之翌日起，至清償日止，按週年利
    率百分之五計算之利息。
二、被上訴人則以：被上訴人甲○○並未委任上訴人求償債務事宜，上訴人請求被上
    訴人甲○○給付酬金，顯無理由。又被上訴人乙○○並未委任上訴人向訴外人鄭
    黃金枝追償債務，上訴人僅係介紹被上訴人乙○○認識訴外人黃清雲代書（已經
    死亡），並由被上訴人乙○○直接委請黃清雲代書處理求償事宜，嗣經黃代書寄
    發存證信函後，債務人乃如數償還被上訴人，並未如上訴人所稱曾聲請裁定拍賣
    抵押物後才償還。顯見上訴人並未參與本件債務之處理過程。至於給付上訴人三
    千六百元，係於債務清償後為表示對上訴人引薦介紹黃清雲代書之謝意，並非因
    委任關係而給付之酬金等語，資為抗辯，而聲明駁回上訴。
三、按當事人主張有利於己之事實者，就其事實有舉證之責任，民事訴訟法第二百七
    十七條前段定有明文。上訴人主張之事實，雖舉證人陳天才為證，然為被上訴人
    所否認，經查：
　(一)上訴人稱：「被上訴人於八十六年六月底，在上訴人位於屏東市○○路五八之十
　　號加水站內，要求上訴人代為討回上開欠款，上訴人即表示如能討回欠款，希望
　　被上訴人能給付八十萬元作為酬金，被上訴人當場應允，嗣上訴人即持被上訴人
　　所交付之債權憑證等文件找代書辦理」「上訴人帶同被上訴人洽請黃清雲代書處
　　理求償事宜，非僅發存證信函，尚因而請求執行拍賣抵押物，於該債務人接獲查
　　封拍後，始如數清償債務。」等語，上訴人所舉證人陳天才亦證稱：大概五、六
　　年前，我到上訴人那裡聊天泡茶，被上訴人乙○○一人跟上訴人在聊，說有一筆
　　錢沒辦法要回來，上訴人說幫她去討回來，如果把錢討回來，只要給他八十萬元
　　的酬金，被上訴人乙○○確實有同意云云。然查，上訴人已自承：「我帶被上訴
　　人乙○○到黃清雲代書那裡去辦。」「最後向債務人鄭櫻里催討債務是由代書黃
　　清雲辦的。」等語（本院卷第三九、六二頁），足見本件被上訴人乙○○之債權
　　並非上訴人向被上訴人乙○○之債務人催討，而係由代書黃清雲催討甚明。且被
　　上訴人乙○○本件債權獲清償時間，係在八十四年一月十一日，有被上訴人提出
　　彰化銀行存摺明細可稽（本院卷第六五、六六頁），是上訴人所稱：被上訴人乙
　　○○於八十六年六月底委任其催討債務云云，及證人陳天才所稱：大概五、六年
　　前，被上訴人乙○○說如果上訴人把錢討回來，要給他八十萬元云云，均核與事
　　實不符。又本件借款於黃清雲代書發存證信函給被上訴人乙○○之債務人後，乙
　　○○之債務人即向被上訴人乙○○清償債務，已據被上訴人乙○○陳明在卷，上
　　訴人主張有聲請法院裁定拍賣抵押物云云，迄未能舉證以實其說，要無可採。而
　　證人陳天才並不知道上訴人事後如何處理，已據其證稱在卷（原審卷第四三頁）
　　。則證人陳天才前述所稱被上訴人乙○○確實有同意要給上訴人八十萬元之證詞
　　，難謂與事實相符，尚不能執此而為上訴人有利之認定。次查，被上訴人乙○○
　　本件債權，除支票外，尚有債務人提供之屏東市街○段○○段二九二號土地設定
　　抵押（被上訴人乙○○以蔡碧珍名義為抵押權人），有被上訴人提出土地登記簿
　　謄本可稽（本院卷第八四頁）。衡情被上訴人乙○○於本件債權未獲清償，自可
　　循法律途徑拍賣抵押物獲償，何需委由上訴人處理而付出八十萬元高額酬金，又
　　黃清雲代書處理本件債務催討事宜，被上訴人乙○○已給付黃清雲代書酬金二千
　　多元，給付上訴人三千六百元介紹費，為兩造所不爭，則被上訴人乙○○果有同
　　意給付上訴人八十萬元酬金，上訴人何以當時願意收受三千六百元而無異議之理
　　？此外，上訴人復不能舉證證明被上訴人乙○○有委任其催討債務，並同意給付
　　八十萬元酬金之事實，足認被上訴人乙○○所辯：其並未委任上訴人向訴外人鄭
　　黃金枝追償債務，上訴人僅係介紹認識訴外人黃清雲代書，並由被上訴人乙○○
　　直接委請黃清雲代書處理求償事宜等語，堪予採信。
  (二)被上訴人甲○○並未委任上訴人求償債務事宜，已據上訴人陳明在卷，是上訴人
    請求被上訴人甲○○給付酬金，即屬無據。
四、綜上所述，上訴人依委任契約之法律關係，請求被上訴人給付八十萬元，為無理
    由，不應准許。原審為上訴人敗訴之判決，並無不合。上訴意旨指摘原判決不當
    ，求予廢棄改判，為無理由，應予駁回。
五、據上論結，本件上訴為無理由，依民事訴訟法第四百四十九條第一項、第七十八
    條，判決如主文。
中　　　華　　　民　　　國　　九十三　　年　　　八　　　月　　二十五　　日
                                                民事第五庭
~B1審判長法　官　蔡明宛
~B2      法　官　林健彥
~B3      法　官　曾錦昌
正本係照原本作成。
本件不得上訴。
中　　　華　　　民　　　國　　九十三　　年　　　八　　　月　　二十五　　日
~B法院書記官　王婉蓉
